臺灣苗栗地方法院刑事判決
110年度金訴字第69號
公  訴  人  臺灣苗栗地方檢察署檢察官
被      告  鍾旻洸


選任辯護人  陳建佑律師
上列被告因違反洗錢防制法等案件，經檢察官提起公訴（110年
度偵字第3982號），因被告於本院準備程序中，就被訴之事實為
有罪之陳述，經本院告知簡式審判程序意旨，並聽取當事人、辯
護人之意見後，本院合議庭裁定改依簡式審判程序審理，判決如
下：
    主    文
乙○○幫助犯洗錢防制法第十四條第一項之洗錢罪，處有期徒刑壹
月，併科罰金新臺幣參仟元，罰金如易服勞役，以新臺幣壹仟元
折算壹日。緩刑貳年。
    犯罪事實
一、乙○○預見將銀行帳戶之提款卡及密碼提供他人時，有供不法
    詐騙份子利用，而幫助他人為財產犯罪之虞，且自該帳戶提
    領詐得款項後即會造成金流斷點、隱匿該犯罪所得之去向，
    產生逃避國家追訴、處罰之效果，竟基於縱若有人持該帳戶
    、提款卡及密碼作為犯罪工具使用亦不違反其本意之幫助他
    人詐欺取財及幫助洗錢之不確定故意，於民國109年7月間某
    日，在苗栗縣頭份市某統一超商，將其向國泰世華商業銀行
    申辦之帳號：000-000000000000號帳戶（下稱國泰帳戶）之
    提款卡，寄送至不詳之統一超商，給真實姓名、年級均不詳
    之成年人收受，另透過通訊軟體LINE提供密碼給該成年人。
    嗣該成年人與其同夥（無證據證明有3人以上或未滿18歲之
    人）在取得國泰帳戶之提款卡、密碼後，即共同意圖為自己
    不法之所有，基於詐欺取財之犯意聯絡，於109年8月19日（
    起訴書誤載為109年9月19日，經檢察官當庭更正）17時38分
    許，撥打電話給甲○○，佯稱：先前團購行動果汁機時遭重複
    扣款，將會有郵局人員撥打電話過來協助取消扣款云云；隨
    後再另假冒郵局人員撥打電話給甲○○，佯稱：需配合至自動
    櫃員機操作查詢云云，致甲○○陷於錯誤，於同日18時24分許
    ，依指示至臺中市○○區○○路000○0號茄投郵局附設自動櫃員
    機操作後，匯款新臺幣（下同）29,985元至國泰帳戶，旋遭
    提領一空，產生掩飾、隱匿犯罪所得去向之結果。
二、案經甲○○訴由苗栗縣警察局頭份分局報告臺灣苗栗地方檢察
    署檢察官偵查起訴。
    理    由
壹、證據能力之說明
　　本件被告乙○○所犯非死刑、無期徒刑或最輕本刑有期徒刑三
    年以上之罪，亦非高等法院管轄第一審案件，且於準備程序
    進行中，被告先就被訴事實為有罪之陳述，經告以簡式審判
    程序之旨，並聽取當事人、辯護人之意見後，本院依刑事訴
    訟法第273條之1第1項之規定，裁定由受命法官獨任進行簡
    式審判程序，是本件之證據調查，依刑事訴訟法第273條之2
    規定，不受同法第159條第1項、第161條之2、第161條之3、
    第163條之1及第164條至第170條規定之限制，合先敘明。
貳、實體方面
一、上開犯罪事實，訊據被告於本院審理中坦承不諱，核與告訴
    人甲○○於警詢時證述之情節相符（見偵卷第33至37頁），並
    有被告之國泰帳戶客戶基本資料、對帳單、告訴人之郵政自
    動櫃員機交易明細表、郵政儲金簿、IG網頁紀錄、通話紀錄
    附卷可考（見偵卷第47至52、55至61頁），足認被告之任意
    性自白與事實相符，洵值採信。故本案事證明確，被告犯行
    堪以認定，應依法論科。
二、論罪科刑：
  ㈠按刑法上之幫助犯，係對於犯罪與正犯有共同之認識，而以
    幫助之意思，對於正犯資以助力，且未參與實施犯罪之行為
    者而言（最高法院84年度台上字第5998號、88年度台上字第
    1270號判決意旨參照）。查被告將國泰帳戶之提款卡及密碼
    交予他人使用，使他人得基於詐欺取財之犯意對告訴人施加
    詐術，致使渠等陷於錯誤而為財物之交付，聽從指示匯款後
    旋遭提領一空，進而受有財產損害，並造成掩飾、隱匿犯罪
    所得去向之結果；惟被告僅單純提供帳戶供人使用，且卷內
    亦無證據證明被告有參與詐欺取財、洗錢犯行之構成要件行
    為，應認純係出於幫助之意思而提供助力，揆諸前開說明，
    當屬幫助犯。是核被告所為，係犯刑法第30條第1項前段、
    第339條第1項之幫助詐欺取財罪、刑法第30條第1項前段、
    洗錢防制法第14條第1項之幫助洗錢罪。
  ㈡被告以一行為提供國泰帳戶，而同時觸犯上開2罪名，為想像
    競合犯，應依刑法第55條前段規定，從一重之幫助洗錢罪處
    斷。
  ㈢刑之減輕事由：
　⒈按犯前二條之罪，在偵查或審判中自白者，減輕其刑，洗錢
    防制法第16條第2項定有明文。查被告就本案幫助洗錢之犯
    行，業於本院審理中坦承不諱（見本院卷第56頁），應依上
    開規定減輕其刑。
  ⒉被告係基於幫助之犯意而為之，為幫助犯，應依刑法第30條
    第2項規定，按正犯之刑減輕之；又被告有上開2種減輕其刑
    之事由，爰依法遞減之。
  ㈣爰以行為人之責任為基礎，審酌日常生活中，不法之徒利用
    人頭帳戶進行詐騙他人錢財犯行，經傳播媒體多所報導，政
    府機關亦廣為宣導，一般稍具知識之人，對此情形均難諉以
    不知。則被告既為成年人，且具有通常生活智識及經驗，理
    應對於提供帳戶予他人，可能遭他人作為犯罪工具使用、更
    將造成犯罪偵查機關追查贓款、查獲犯罪行為人之困難有所
    認識，竟率然提供國泰帳戶供他人為不法使用，助長詐欺取
    財犯罪風氣，並使詐欺不法所得真正去向、所在得以獲得隱
    匿，對社會秩序有重大危害，所為實有不該；兼衡被告犯後
    坦承犯行、正視己過，並於本院審理中與告訴人成立和解（
    見本院卷第77頁之110年度附民字第215號和解筆錄），具體
    填補告訴人所受損害、態度尤佳，再參酌其未實際參與本案
    詐欺取財、洗錢之犯行，可責難性較輕，與犯罪動機、手段
    、目的，自陳高中畢業之智識程度，現擔任餐飲業服務員，
    每月收入約25,000元，與父母、妹妹同住，需協助負擔家中
    生活支出之家庭生活狀況（見本院卷第59頁），及告訴人所
    受之損害、對被告之量刑意見（見本院卷第48頁）等一切情
    狀，量處如主文所示之刑，並就罰金刑部分諭知易服勞役之
    折算標準，以資懲儆。
  ㈤又被告未曾因故意犯罪受有期徒刑以上刑之宣告，有臺灣高
    等法院被告前案紀錄表在卷可憑，其因貪圖金錢利益致罹刑
    典，固非可取；惟本院認刑罰固屬國家對於犯罪之人，以剝
    奪法益之手段，所加之公法制裁，惟其積極目的，則在預防
    犯人之再犯，故對於初犯、惡性未深者，若因偶然觸法即置
    諸刑獄，自非刑罰之目的。而被告已對本案犯行均坦承不諱
    、深感懊悔，且未有隱匿證據、誤導偵查方向之情狀，是本
    院認被告經本案偵、審程序，應已深刻體會謹慎篤行之重要
    性，將來得敦促其對自我行為之控制，在求職過程中更應透
    過正當、透明之管道，信無再犯之虞，故本案所宣告之刑以
    暫不執行為適當，爰依刑法第74條第1項第1款規定，予以宣
    告緩刑2年，以勵自新。本院深切期盼被告得經由本案之教
    訓，深切反省所為絕非正道，將來在求職過程中，更深思熟
    慮、謹慎多方確認招募公司之合法性，勿再違紀。
三、沒收部分：
　㈠按幫助犯係指就他人之犯罪加以助力，使其易於實行之積極
    或消極行為而言。其犯罪態樣與實行犯罪之正犯有異，所處
    罰者乃其提供助力之行為本身，而非正犯實行犯罪之行為。
    因此幫助犯不適用責任共同之原則，對正犯所有供犯罪所用
    或因犯罪所得之物，勿庸併為沒收之宣告（最高法院100 年
    度台上字第2500號判決意旨參照）。是被告既非為實行本案
    詐欺取財犯行之人，參諸上開說明，就他人實行詐欺取財犯
    行之犯罪所得，自毋庸對被告諭知沒收或追徵。
  ㈡又按犯第14條之罪，其所移轉、變更、掩飾、隱匿、收受、
    取得、持有、使用之財物或財產上利益，沒收之，洗錢防制
    法第18條第1項前段固有明文。惟被告既非實際上提領款項
    之人，無掩飾隱匿詐欺贓款之犯行，尚非洗錢防制法第14條
    第1項之正犯，自無上開條文適用。
  ㈢另就被告國泰帳戶之提款卡，雖交付他人作為幫助詐欺取財
    、幫助洗錢所用，惟該帳戶已被列為警示戶，無法再供交易
    使用，且提款卡本身之價值甚低，復未扣案，因認尚無沒收
    之實益，其沒收不具有刑法上之重要性，故依刑法第38條之
    2第2項規定，亦不予宣告沒收，併予敘明。
據上論斷，應依刑事訴訟法第273條之1第1項、第299條第1項前
段，洗錢防制法第2條第2款、第14條第1項、第16條第2項，刑法
第11條前段、第30條第1項前段、第2項、第339條第1項、第55條
、第42條第3項前段、第74條第1項第1款，刑法施行法第1條之1
第1項，判決如主文。
本案經檢察官吳宛真提起公訴，檢察官林宜賢到庭執行職務。
中　　華　　民　　國　　110 　年　　11　　月　　17　　日
                  刑事第四庭  法  官  申惟中
以上正本證明與原本無異。　　　　　　　　　　　　　　　　如不服本判決應於收受判決後20日內向本院提出上訴書狀，並應敘述具體理由。其未敘述上訴理由者，應於上訴期間屆滿後20日內向本院補提理由書(均須按他造當事人之人數附繕本)「切勿逕送上級法院」。告訴人或被害人如對本判決不服者，應具備理由請求檢察官上訴，其上訴期間之計算係以檢察官收受判決正本之日期為準。　　　　　　　　　　　　　　　　　　　　　　　   　　　　　　　　　　　　　書記官　陳邦旗　　　　　　
中　　華　　民　　國　　110 　年　　11　　月　　17　　日
附錄本案論罪科刑法條：
中華民國刑法第30條
幫助他人實行犯罪行為者，為幫助犯。雖他人不知幫助之情者，
亦同。
幫助犯之處罰，得按正犯之刑減輕之。
　
中華民國刑法第339條
意圖為自己或第三人不法之所有，以詐術使人將本人或第三人之
物交付者，處 5 年以下有期徒刑、拘役或科或併科 50 萬元以
下罰金。
以前項方法得財產上不法之利益或使第三人得之者，亦同。
前二項之未遂犯罰之。
　
洗錢防制法第14條
有第二條各款所列洗錢行為者，處 7 年以下有期徒刑，併科新
臺幣 5 百萬元以下罰金。
前項之未遂犯罰之。
前二項情形，不得科以超過其特定犯罪所定最重本刑之刑。